---
title: "Field research E"
subtitle: "합성생물학 기반 유전자회로 설계의 재현성 및 반복성에 관한 연구"
author: "시스템생명공학전공 이진주"
date: "`r format(Sys.time(), '%d %B, %Y')`"
output:
  pdf_document:
    toc: yes
    latex_engine: xelatex
    number_sections: yes
  word_document:
    toc: yes
  output: rtf_document
  html_document:
    toc: yes
    number_sections: yes
    df_print: paged
header-includes: \usepackage[hangul]{kotex}
mainfont: NanumGothic
editor_options: 
  markdown: 
    wrap: 72
---

# 연구 개요

-   R 프로그램을 이용하여 다양한 연구 결과를 종합, 정리하여 표준화할 수
    있음.

-   합성생물학 분야의 대회인 iGEM 사례를 분석하며 R 프로그램을 이용해
    데이터를 처리, 분석할 수 있음.

-   iGEM은 합성생물학 발전의 원동력이 되었다고 볼 수 있는데,
    바이오파트를 표준화하거나 이를 이용한 유전자회로를 설계, 환경이나
    보건 등의 목표를 가지고 연구하는 대회임.

-   이번 현장연구 수업에서는 iGEM 연구팀 중 특정 바이오파트를 이용한
    연구에 대한 데이터를 수집하고 이를 통합하여 데이터를 분석하고자 함.

## 연구의 필요성

### 생물 분야는 시스템의 복잡성 때문에 실험 재현이 힘듬. 따라서 여러 연구자들의 반복 실험을 통해 특정 바이오파트의 표준화가 필요함.

### Synthetic Biology is INVENTION!

-- 합성생물학은 생물학에 공학적 개념을 적용함으로써 생물 시스템을 비교적
예측 가능하도록 만들기 위한 분야임.

-- 전통적인 생물 실험이 연역적인 실험과 관찰, 발견에 기반했다면
합성생물학에서는 특정 목적을 위해 생물 시스템을 설계, 합성함으로써
발명의 측면으로 볼 수 있음

-- 발명의 측면에서 보자면 vector map은 설계도, 즉 blueprint에 비유할 수
있으며 logic gate는 설계한 시스템의 기능적 의미를 담고 있음.

### Producibility & Repeatability

-- Producibility : 다른 사람이 동일한 실험을 했을 때 동일한 결과가 나옴.

-- Repeatability : 한 사람이 동일한 실험을 했을 때 동일한 결과가 반복됨.

-   Rmarkdown의 철학과 필요성에 대한 참고영상

link : <https://www.youtube.com/watch?v=s9aWmU0atlQ&ab_channel=RStudio>

-   Replication Crisis : 반복성 없는 실험 (irreproducible research)에
    의한 연구비 등의 소모

## 연구 목표

-   해당 현장연구 수업을 통해 합성생물학의 개념을 정립하고, 사용된
    부품/회로들의 정량적 데이터를 수집하여 재현성을 분석할 수 있음.

-   데이터를 수집, 분석하는 과정에서 Rmarkdown/Rstudio를 활용한다.

------------------------------------------------------------------------

# 연구 방법

## 연구 방법 1 : Data collection_iGEM & Rmarkdown practice

-   Rstudio는 R언어 외에도 다양한 언어를 이용한 프로그래밍을 지원하여
    호환성이 좋으며, Rmarkdown, shiny 등을 활용하여 소통할 수 있음.

-   "\#", "\#\#", "\#\#\#"를 글머리에 작성하면 홈페이지의 목차를
    단계별로 지정할 수 있음.

-   "\*"와 "-"를 글머리표로 사용할 수 있음.

-   Rmarkdown에서 code chunk를 추가하여 코드를 작성 (**단축키
    Ctrl+Alt+i**)

-   1,2회차 수업을 통해 iGEM 홈페이지에서 5-10개 팀을 선정, 각 팀의
    이름과 위키페이지 링크, 연구 내용 요약 등을 작성함. 수집한 데이터는
    아래와 같음.

-   R markdown 파일로 작성 후 Knit 버튼에서 html, pdf, docx 중 원하는
    포맷의 문서를 선택하면 해당 디렉토리에 파일이 생성됨.

-   팀이름, 소속 조직, 제목, 분류, wiki page, 해결하고자 하는 문제, 주요
    해결 방법, 사용한 부품 등의 데이터 수집

데이터 수집 예시

### TU Kaiserlautern

-   Year : 2019

-   Organization : Technical University of Kaiserslautern / Germany

-   Title : Chlamy Yummy - Revolutionizing plastic degradation by
    introducing Chlamydomonas reinhardtii as a eukaryotic secretion
    platform

-   Track : Environment

-   [wiki](https://2020.igem.org/Team:TU_Kaiserslautern)

-   Subject : IPBES에 의한 동식물 멸종 / microtoxic pollutants에 의한
    수질 오염

-   Strategy : Green algae Chlamydomonas reinhardtii를 이용한
    micropollutants 분해 효소 발현

-   Used bioparts : MoClo system

-   Vector map : pGEX-6P-1 expression vector


## 연구 방법 2 : Rmarkdown practice & iGEM report

iGEM team 정리

실험에 사용한 방법, 사용한 DNA 부품과 회로를 파악하고 데이터화함.

R의 데이터는 vector로 처리되며, numeric, logical, character 등 크게 세
가지로 나눌 수 있음.

vector 값의 유형을 알 수 있는 함수 : class()

Combine function인 c()를 활용하여 vector 지정

다음은 값을 저장하고 그 값의 유형을 알 수 있는 R 코드와 지정한
데이터값으로 data frame을 만드는 코드임.

```{r}
v1 <- c(1, 2, 3, 4)
v2 <- c("a","b","c","d")
class(v1)

v_df <- data.frame(v1,v2)
v_df
```

------------------------------------------------------------------------

# 연구 결과

## 연구 결과 1 : github page 생성

link: <https://github.com/JinjuLee119>

### Rstudio에서 project 생성

-   Rstudio \> File \> New Project \> New Directory
-   Directory name 입력 후 create project

### Local project를 GitHub repository에 연결

-   Rstudio \> Tools \> Version Control \> Project Setup \> Git/SVN
-   Version control system에서 git 선택

### Local 저장소에 commit

-   Rstudio 상단 GIT 아이콘 \> Commit (단축기 Ctrl+Alt+M)
-   upload하고자 하는 파일 staged에 체크
-   Commit message 입력 후 Commit 버튼 클릭
-   팝업창 close 후 우측 상단 Push 클릭, 창 닫기
-   terminal 창에서 commit하기 git add . git commit -m "update" git push

## 연구 결과 2 : 특정 바이오부품에 대한 iGEM 데이터 테이블 생성

-   할당된 프로모터 : BBa_R0062 promoter
-   다음 할당된 프로모터 : BBa_R0040

### iGEM_team table

-   iGEM 연구팀 이름, 프로젝트 이름, 연도, wiki페이지 링크 등을 포함한
    데이터 테이블 만들기

```{r}
library(readxl)

igem_team1 <-read_excel("igem_promoters_JJ.xlsx",sheet=1,skip=0, col_names=T)
igem_part1 <- read_excel("igem_promoters_JJ.xlsx", sheet=2, skip = 0, col_names=T)
igem_obs1 <- read_excel("igem_promoters_JJ.xlsx", sheet=3, skip = 0, col_names=T)

igem_team1
```

### iGEM_part table

-   연구에 이용된 바이오부품의 id, 유형, plasmid backbone을 포함한
    데이터 테이블 만들기

```{r}
igem_part1
```

### iGEM_obs table

-   바이오부품을 이용해 설계한 유전자회로로 실험한 결과를 정리한 데이터
    테이블 만들기

```{r}
igem_obs1
```

## 연구 결과 3 : 데이터 통합

### From excel file to R program

-   readxl 패키지의 **read_excel** 함수 사용

install.packages("readxl") library(readxl)

igem_team \<- read_excel("igem_promoters.xlsx", sheet=1, skip=0,
col_names=T)

-   위 코드를 이용, local R program에 upload한 엑셀 파일의 제목과 sheet
    number, skip할 row 개수, 첫째 행을 column name으로 적용할지 여부를
    지정하여 table을 만들 수 있음.

### From R program table to excel file

-   R program에서 만든 data frame, table 형태의 데이터를 csv 파일로
    저장하여 excel 파일로 전환할 수 있음.

write.csv(igem_part, "igem_part.csv", quote=F, row.names=F)

library(readxl)


## 연구 결과 4 : 원격 데이터 다운로드 및 통합

### 원격 데이터 다운로드

-   download/promoter 위치를 destdir 변수에 저장하고 사용할 수 있음.

-   다운로드하고자 하는 주소의 대부분이 동일할 경우 아이디 부분만 바꿔서
    동일한 코드를 중복 작성할 수 있지만, 아래 예시처럼 for문을 이용하여
    코드 중복을 줄이고 효율적인 코딩이 가능함.

-   for문을 사용할 경우 데이터를 저장할 공간이 필요한데 이 때 list
    형태의 변수를 사용할 수 있음. list는 모든 타입의 데이터를 순차적으로
    저장할 수 있음.

-   데이터를 통합하려면 여러 사람이 동일한 형태로 데이터를 정리해야 함.
    데이터 타입 또한 동일하게 설정되어야 함.

-   for문을 사용한 데이터 다운로드

```{r}
ids <- c("hayleykim97", 
         "th-kim310",
         "Lelp27",
         "aputron",
         "gpemelianov",
         "yoo-bh",
         "seokjin-oh",
         "treebird19",
         "jinjulee119"
         )
destdir <- "download/"

igem_team_cols <- c("id", "team_name", "project", "year", "wiki")
igem_part_cols <- c("id", "BBid", "type", "link", "backbone", "device_id", "team_id", "user")
igem_device_cols <- c("id", "device_name", "part_combination")
igem_obs_cols <- c("id", "strain", "indc", "conc", "concunit", "value", "valunit", "incubhr", "incubtemp", "device_id", "link")

library(readxl)

for(i in 1:length(ids)){
  url <-  paste0("https://github.com/", ids[i], "/", "researcheweb", "/raw/main/", destdir, "partdb.xlsx")
  destfile <- paste0(destdir, ids[i], "_partdb.xlsx")
  tempfile <- paste0(destdir, "temp_", ids[i], "_partdb.xlsx")

  ## ===============================================
  cat("\n");flush.console()
  
  
}
```

### 여러 사용자가 작성한 데이터 통합

-   데이터베이스는 객체끼리 관계를 맺을 수 있으며, 두 객체의 관계에는
    일대일 (1:1), 일대다 (1:N), 다대다 (N:M) 관계가 있음.

-   데이터 통합 코드에 문제가 발생할 경우 다운로드한 파일 중 데이터
    타입이 통일되어 있지 않은 데이터를 찾아 바꿔줌.

    ![Data
    processing](_site/%EB%8B%A4%EC%9A%B4%EB%A1%9C%EB%93%9C%20(1).png "Data processing")

-   최종 데이터를 모두 합하면 동일한 ID를 갖는 데이터가 발생할 수 있음.
    이 경우 최종 데이터 병합 후 테이블 간의 연관성이 유지되지 않음.
    따라서 병합 전에 각 엑셀파일 이름에 사용자 id를 추가하여 데이터를
    병합함.

-   각 엑셀파일에 사용자 id를 추가하기 위해 tmp %\>%
    mutate(filename=filenames[i]) 함수를 이용해 사용자 id를 추가함.

```{r}
library(tidyverse)
library(magrittr)
filenames <- dir(path = destdir, pattern = "*_partdb.xlsx")


tmp1 <- list()
tmp2 <- list()
tmp3 <- list()
tmp4 <- list()

for(i in 1:length(filenames)) {
  destfile <- paste0(destdir, filenames[i])
  
  tmp <- read_excel(destfile, sheet = 1, skip = 0, col_names = T)
  tmp %<>% mutate(across(!where(is.character), as.character)) 
  tmp1[[i]] <- tmp %>% mutate(filename=filenames[i])
  
  tmp <- read_excel(destfile, sheet = 2, skip = 0, col_names = T)
  tmp %<>% mutate(across(!where(is.character), as.character)) 
  tmp2[[i]] <- tmp %>% mutate(filename=filenames[i])
  
  tmp <- read_excel(destfile, sheet = 3, skip = 0, col_names = T)
  tmp %<>% mutate(across(!where(is.character), as.character)) 
  tmp3[[i]] <- tmp %>% mutate(filename=filenames[i])
  
  tmp <- read_excel(destfile, sheet = 4, skip = 0, col_names = T) 
  tmp %<>% mutate(across(!where(is.character), as.character)) 
  tmp4[[i]] <- tmp %>% mutate(filename=filenames[i])
  
}

igem_team <- do.call(bind_rows, tmp1)
igem_part <- do.call(bind_rows, tmp2)
igem_device <- do.call(bind_rows, tmp3)
igem_obs <- do.call(bind_rows, tmp4)
```

### 테이블 간 데이터 연결 및 통합

-   igem_part와 igem_team 데이터 테이블의 경우 team_id와 filename을
    이용해 통합함.

```{r}
library(tidyverse)

## new id 
tmpdat <- igem_part %>% 
  left_join(igem_team, by=c("team_id"="id", "filename"="filename"))

tmpdat <- igem_part %>% 
  full_join(igem_team, by=c("team_id"="id", "filename"="filename")) %>% 
  select(id, BBid, type, backbone, device_id, user, filename, team_name, year) %>% 
  drop_na()

tmpdat2 <- igem_obs %>%
  full_join(igem_device, by=c("device_id"="id", "filename"="filename")) %>%
  select(id,strain,indc,conc,concunit,value,valunit,incubhr,incubtemp,device_id,device_name,part_combination,filename) %>%
  drop_na()
```

-   select(column name1, column name2, ...) 함수를 통해 필요한 변수만
    선택하는 코드를 추가할 수 있음.

-   drop_na()를 통해 선택한 변수의 데이터 중 NA가 있는 row를 제거할 수
    있음.

-   igem_obs와 igem_device는 device_id와 filename을 이용해 통합함.

-   통합한 데이터를 가지고 실험 결과를 그래프로 나타낼 수 있음.

```{r}
tmpdat %>% 
  filter(BBid=="BBa_I0500")

tmpd <-tmpdat2 %>% 
  mutate(partcomb = lapply(strsplit(tmpdat2$part_combination, split=","), as.numeric)) %>% 
  filter(unlist(lapply(partcomb, function(x){1 %in% x})) & filename=="gpemelianov_partdb.xlsx")

finaldat <- tmpd

tmpd <-tmpdat2 %>% 
  mutate(partcomb = lapply(strsplit(tmpdat2$part_combination, split=","), as.numeric)) %>% 
  filter(unlist(lapply(partcomb, function(x){5 %in% x})) & filename=="gpemelianov_partdb.xlsx")

finaldat <- bind_rows(finaldat, tmpd)

plotdat <- finaldat %>% 
  select(-c(id, filename, part_combination, partcomb)) %>% 
  mutate(value = as.numeric(value))

plotdat %>% str

datasummary <- plotdat %>% 
  group_by(indc, conc) %>% 
  summarise(mean=mean(value), n=n()) 

ggplot(datasummary, aes(x=conc, y=mean)) +
  geom_bar(stat="identity") +
  theme_bw()
```




## 연구 결과 4 : 홈페이지 만들기

link: <https://jinjulee119.github.io/researcheweb/>

-   R markdown 파일을 html로 compile하여 웹사이트의 각 탭을 생성함.

-   "My ResearchE Class Website"라는 이름의 홈페이지를 만들어 Home,
    About, Introduction 등 5개의 tab을 생성함.

-   홈페이지에 표시할 내용을 작성한 R markdown 파일을 만들고, knit로
    html 파일을 생성함.

name: "My ResearchE Class Website"

navbar:

title: "My ResearchE Class Website"

left:

    - text: "Home"

      href: index.html

    - text: "About"

      href: about.html

-   위 내용으로 text file을 작성, \_site.yml 파일로 저장함.

-   웹사이트의 각 탭에 필요한 내용을 작성할 수 있음.

-   예시 Introduction : 생물학의 반복성과 재현성 극복을 위한 소프트웨어
    (R, Rstudio, Rmarkdown, git) 활용, 협업 (data sharing), 합성생물학
    데이터 수집 등 Method & Results : 배운 내용들 정리 (ex. Rstudio,
    git, rmarkdown 사용법, 합성생물학 데이터 수집 방법 등), submenu를
    만들어서 각 주제별로 Rmd 파일 만드는 것도 좋음 Discussion

# 고찰

## Rstudio/Rmarkdown을 이용한 데이터 처리

- 여러 연구자가 수집하거나 실험한 데이터를 업로드하고, 서버에서 다운로드함으로써 데이터를 효과적으로 수집할 수 있음.

- R markdown으로 원격 데이터를 일괄적으로 수집하고, 데이터를 분석하기가 용이함.

- 이번 수업에서는 하나의 파트에 대해 한 사람이 조사한 결과에서만 데이터를 분석했지만 여러 연구자가 수행한 동일한 실험 데이터를 분석할 경우 Rstuio를 통해 해당 실험의 반복성을 확인할 수 있음.

-   수업 중 예시로 주어진 I0500 외에 다른 바이오부품에 대해서도 분석을 수행할 수 있음.

-   직접 데이터를 수집한 R0062에 대해서도 동일한 방법으로 그래프를
    만들어봄. 그래프 작성 시 fill, scale_fill_brewer 등의 부가적인
    기능을 부여하여 그래프를 작성함.
    
```{r}
library(tidyverse)

tmpdat %>% 
  filter(BBid=="BBa_R0062")

tmpd <-tmpdat2 %>% 
  mutate(partcomb = lapply(strsplit(tmpdat2$part_combination, split=","), as.numeric)) %>% 
  filter(unlist(lapply(partcomb, function(x){1 %in% x})) & filename=="jinjulee119_partdb.xlsx")

finaldat <- tmpd

tmpd <-tmpdat2 %>% 
  mutate(partcomb = lapply(strsplit(tmpdat2$part_combination, split=","), as.numeric)) %>% 
  filter(unlist(lapply(partcomb, function(x){5 %in% x})) & filename=="jinjulee119_partdb.xlsx")

finaldat <- bind_rows(finaldat, tmpd)

plotdat <- finaldat %>% 
  select(-c(id, filename, part_combination, partcomb)) %>% 
  mutate(value = as.numeric(value))

plotdat %>% str

datasummary <- plotdat %>% 
  group_by(indc, conc) %>% 
  summarise(mean=mean(value), n=n()) 

ggplot(datasummary, aes(x=conc, y=mean, fill=conc)) +
  geom_bar(stat="identity") +
  theme_bw()+
  scale_fill_brewer(palette="Blues")

```


-   위 결과는 여러 사람이 모은 데이터가 아니고, 반복 측정된 데이터가
    없어서 재현성을 확인할 수는 없음.

-   다른 part들에 대해서도 동일한 방법으로 분석을 수행할 수 있으며, 여러
    사람이 참여해서 데이터가 충분히 많아질 경우 하나의 부품이 얼마나
    많은 편차를 가지고 있는지에 대한 의미 있는 결과를 얻을 수도 있음.


## 데이터 통합 과정에서의 오류 해결

tmpdat2 \<- igem_obs %\>%

full_join(igem_device, by=c("device_id"="id", "filename"="filename"))
%\>%

drop_na()

tmpdat2 %\>% str

-   위 코드를 수행할 경우 tmpmdat2 table에 변수만 15개고, 데이터가 모두
    사라짐.

-   0 obs. of 15 variables, 15개의 column을 가지고 있지만 data가 없는
    table로 만들어짐.

-   이유를 파악해본 결과, igem_obs와 igem_device 데이터 테이블에 NA가
    매우 많음. 사용자에 따라 igem_obs의 promoter column이 없는 경우도
    있고, strain 데이터가 없는 경우도 발견됨.

-   결과적으로 drop_na() 코드로 인해 NA가 포함된 모든 row가 제거됨.

-   따라서 이를 수정하기 위해 NA가 없는 column을 지정해주면 해당
    column에서 NA가 있는 row만 제거해야 함.

tmpdat2 \<- igem_obs %\>%

full_join(igem_device, by=c("device_id"="id", "filename"="filename"))

-   위 코드를 수행할 경우 table of 146 obs. of 15 variables

tmpdat2 \<- igem_obs %\>%

full_join(igem_device, by=c("device_id"="id", "filename"="filename"))
%\>%

select(id,strain,indc,conc,concunit,value,valunit,incubhr,incubtemp,device_id,device_name,part_combination,filename)
%\>%

drop_na()

-   위 코드를 수행하여 NA가 다량 포함된 column을 제외하고 로딩할 경우
    table of 115 obs. of 13 variables가 정상적으로 생성됨.
