---
title: "Field research"
subtitle: "This is subtitle"
author: "이진주"
date: "`r format(Sys.time(), '%d %B, %Y')`"
output:
  pdf_document:
    toc: yes
    latex_engine: xelatex
    number_sections: yes
  word_document:
    toc: yes
  output: rtf_document
  html_document:
    toc: yes
    number_sections: yes
    df_print: paged
header-includes: \usepackage[hangul]{kotex}
mainfont: NanumGothic
editor_options: 
  markdown: 
    wrap: 72
---

# 연구 개요

R 프로그램을 이용하여 다양한 연구 결과를 종합, 정리하여 표준화할 수
있음.

합성생물학 분야의 대회인 iGEM 사례를 분석하며 R 프로그램을 이용해 데이터
처리, 분석을 할 수 있음.

## 연구의 필요성

-   R 프로그램을 이용하는 장점

-   생물 분야는 시스템의 복잡성 때문에 실험 재현이 힘듬. 따라서 여러
    연구자들의 반복 실험을 통해 특정 바이오파트의 표준화가 필요함.

-   합성생물학은 생물학에 공학적 개념을 적용함으로써 생물 시스템을
    비교적 예측 가능하도록 만들기 위한 분야임.

-   전통적인 생물 실험이 연역적인 실험과 관찰, 발견에 기반했다면
    합성생물학에서는 생물 시스템을 설계함으로써 발명으로 전환한다고 볼
    수 있음.

-   Rmarkdown의 철학과 필요성에 대한 참고영상

link : <https://www.youtube.com/watch?v=s9aWmU0atlQ&ab_channel=RStudio>

## 연구 목표

-   iGEM은 합성생물학 발전의 원동력이 되었다고 볼 수 있는데,
    바이오파트를 표준화하거나 이를 이용한 유전자회로를 설계, 환경이나
    보건 등의 목표를 가지고 연구하는 대회다.

-   해당 현장연구 수업에서는 합성생물학의 개념을 정립하고, 사용된
    부품/회로들의 정량적 데이터를 수집하여 재현성을 분석한다. 그
    과정에서 R 프로그램을 이용하여 Rmarkdown/Rstudio를 활용한다.

------------------------------------------------------------------------

# 연구 방법

## 연구 방법 1 : Data collection_iGEM & Rmarkdown practice

Rstudio는 R언어 외에도 다양한 언어를 이용한 프로그래밍을 지원하여
호환성이 좋으며, Rmarkdown, shiny 등을 활용하여 소통할 수 있음.

Rmarkdown에서 code chunk를 추가하여 코드를 작성 (**단축키 Ctrl+Alt+i**)

iGEM 홈페이지에서 5-10개 팀을 선정, 각 팀의 이름과 위키페이지 링크, 연구
내용 요약 등을 작성함.

-   팀이름
-   소속 조직
-   제목
-   분류
-   wiki page
-   해결하고자 하는 문제
-   주요 해결 방법
-   사용한 부품

"igem team search_210329.pdf"

Knit 버튼에서 html, pdf, docx 중 원하는 포맷의 문서를 선택하면 해당
디렉토리에 파일이 생성됨.

## 연구 방법 2 : Rmarkdown practice & iGEM report

iGEM team 정리

실험에 사용한 방법, 사용한 DNA 부품과 회로를 파악하고 데이터화함.

R의 데이터는 vector로 처리되며, numeric, logical, character 등 크게 세
가지로 나눌 수 있음.

vector 값의 유형을 알 수 있는 함수 : class()

Combine function인 c()를 활용하여 vector 지정

다음은 값을 저장하고 그 값의 유형을 알 수 있는 R 코드와 지정한
데이터값으로 data frame을 만드는 코드임.

```{r}
v1 <- c(1, 2, 3, 4)
v2 <- c("a","b","c","d")
class(v1)

v_df <- data.frame(v1,v2)
v_df
```

------------------------------------------------------------------------

# 연구 결과

## 연구 결과 1 : github page 생성

link: <https://github.com/JinjuLee119>

### Rstudio에서 project 생성

-   Rstudio \> File \> New Project \> New Directory
-   Directory name 입력 후 create project

### Local project를 GitHub repository에 연결

-   Rstudio \> Tools \> Version Control \> Project Setup \> Git/SVN
-   Version control system에서 git 선택

### Local 저장소에 commit

-   Rstudio 상단 GIT 아이콘 \> Commit (단축기 Ctrl+Alt+M)
-   upload하고자 하는 파일 staged에 체크
-   Commit message 입력 후 Commit 버튼 클릭
-   팝업창 close 후 우측 상단 Push 클릭, 창 닫기
-   terminal 창에서 commit하기

```{r}
git add .
git commit -m "update"
git push
```



## 연구 결과 2 : 특정 바이오부품에 대한 iGEM 데이터 테이블 생성

-   BBa_R0062 promoter
-   BBa_R0040

### iGEM_team table

iGEM 연구팀 이름, 프로젝트 이름, 연도, wiki페이지 링크 등을 포함한
데이터 테이블 만들기

[igem_team.xlsx]

### iGEM_part table

연구에 이용된 바이오부품의 id, 유형, plasmid backbone을 포함한 데이터
테이블 만들기

[igem_part.xlsx]

### iGEM_obs table

바이오부품을 이용해 설계한 유전자회로로 실험한 결과를 정리한 데이터
테이블 만들기

[igem_obs.xlsx]

## 연구 결과 3 : 데이터 통합

### From excel file to R program

-   readxl 패키지의 **read_excel** 함수 사용

install.packages("readxl") library(readxl)

igem_team \<- read_excel("igem_promoters.xlsx", sheet=1, skip=0,
col_names=T)

-   위 코드를 이용, local R program에 upload한 엑셀 파일의 제목과 sheet
    number, skip할 row 개수, 첫째 행을 column name으로 적용할지 여부를
    지정하여 table을 만들 수 있음.

### From R program table to excel file

-   R program에서 만든 data frame, table 형태의 데이터를 csv 파일로
    저장하여 excel 파일로 전환할 수 있음.

write.csv(igem_part, "igem_part.csv", quote=F, row.names=F)

library(readxl)

igem_team \<- read_excel("igem_promoters.xlsx", sheet=1, skip = 0,
col_names=T) igem_part \<- read_excel("igem_promoters.xlsx", sheet=2,
skip = 0, col_names=T) igem_obs \<- read_excel("igem_promoters.xlsx",
sheet=3, skip = 0, col_names=T)

## 연구 결과 4 : 원격 데이터 다운로드 및 통합

### 원격 데이터 다운로드

dir.create("download") dir.create("download/promoter")

destdir \<- "download/promoter/"

url \<-
"<https://github.com/jinjulee119/igemE2/raw/main/igem_promoters.xlsx>"
download.file(url, paste0(destdir, "jinjulee119.xlsx"))

-   create.dir 함수로 download 폴더의 promoter 디렉토리를 만들 수 있음.

-   download/promoter 위치를 destdir 변수에 저장하고 사용할 수 있음.

-   다운로드하고자 하는 주소의 대부분이 동일할 경우 위 코드에 아이디
    부분만 바꿔서 중복 작성할 수 있지만, for문을 이용하여 코드 중복을
    줄이고 효율적인 코딩이 가능함.

-   for문을 사용할 경우 데이터를 저장할 공간이 필요한데 이 때 list
    형태의 변수를 사용할 수 있음. list는 모든 타입의 데이터를 순차적으로
    저장할 수 있음.

-   데이터를 통합하려면 여러 사람이 동일한 형태로 데이터를 정리해야 함.
    데이터 타입 또한 동일하게 설정되어야 함.

-   for문을 사용한 데이터 다운로드

ids \<- c("hayleykim97", "th-kim310", "Lelp27", "aputron",
"gpemelianov", "yoo-bh", "seokjin-oh", "treebird19", "jinjulee119" )
homedirs \<- c(rep("igemE", 9), "igemE2")

destdir \<- "download/promoter/"

i \<- 1 url \<- paste0("<https://github.com/>", ids[i], "/",
homedirs[i], "/raw/main/igem_promoters.xlsx") destfile \<-
paste0(destdir, ids[i], ".xlsx") download.file(url, destfile)

for(i in 1:length(ids)){ url \<- paste0("<https://github.com/>", ids[i],
"/", homedirs[i], "/raw/main/igem_promoters.xlsx") destfile \<-
paste0(destdir, ids[i], ".xlsx") try(download.file(url, destfile))
cat(i, "\n");flush.console() }

### 다운로드한 엑셀 파일 읽기

library(readxl)

filenames \<- dir(path = destdir, pattern = "\*.xlsx")

tmp1 \<- list() tmp2 \<- list() tmp3 \<- list()

for(i in 1:length(filenames)) { destfile \<- paste0(destdir,
filenames[i]) tmp1[[i]] \<- read_excel(destfile, sheet = 1, skip = 0,
col_names = T) tmp2[[i]] \<- read_excel(destfile, sheet = 2, skip = 0,
col_names = T) tmp3[[i]] \<- read_excel(destfile, sheet = 3, skip = 0,
col_names = T) }

igem_team \<- do.call(bind_rows, tmp1) igem_part \<- do.call(bind_rows,
tmp2) igem_obs \<- do.call(bind_rows, tmp3)

### 여러 사용자가 작성한 데이터 통합

-   데이터베이스는 객체끼리 관계를 맺을 수 있으며, 두 객체의 관계에는
    일대일 (1:1), 일대다 (1:N), 다대다 (N:M) 관계가 있음.

-   데이터 통합 코드에 문제가 발생할 경우 다운로드한 파일 중 데이터
    타입이 통일되어 있지 않은 데이터를 찾아 바꿔줌.

    ![Data
    processing](_site/%EB%8B%A4%EC%9A%B4%EB%A1%9C%EB%93%9C%20(1).png "Data processing")

- 최종 데이터를 모두 합하면 동일한 ID를 갖는 데이터가 발생할 수 있음. 이 경우 최종 데이터 병합 후 테이블 간의 연관성이 유지되지 않음. 따라서 병합 전에 각 엑셀파일 이름에 사용자 id를 추가하여 데이터를 병합함.

- 각 엑셀파일에 사용자 id를 추가하기 위해 tmp %>% mutate(filename=filenames[i]) 함수를 이용해 사용자 id를 추가함.

### 테이블 간 데이터 연결 및 통합

- igem_part와 igem_team 데이터 테이블의 경우 team_id와 filename을 이용해 통합함.

tmpdat <- igem_part %>% 
  full_join(igem_team, by=c("team_id"="id", "filename"="filename")) %>% 
  select(id, BBid, type, backbone, device_id, user, filename, team_name, year) %>% 
  drop_na()

- select(column name1, column name2, ...) 함수를 통해 필요한 변수만 선택하는 코드를 추가할 수 있음.

- drop_na()를 통해 선택한 변수의 데이터 중 NA가 있는 row를 제거할 수 있음.

- igem_obs와 igem_device는 device_id와 filename을 이용해 통합함.

- 통합한 데이터를 가지고 실험 결과를 그래프로 나타낼 수 있음.

```{r}
tmpdat %>% 
  filter(BBid=="BBa_I0500")

tmpd <-tmpdat2 %>% 
  mutate(partcomb = lapply(strsplit(tmpdat2$part_combination, split=","), as.numeric)) %>% 
  filter(unlist(lapply(partcomb, function(x){1 %in% x})) & filename=="gpemelianov_partdb.xlsx")

finaldat <- tmpd
finaldat %>% str

tmpd <-tmpdat2 %>% 
  mutate(partcomb = lapply(strsplit(tmpdat2$part_combination, split=","), as.numeric)) %>% 
  filter(unlist(lapply(partcomb, function(x){5 %in% x})) & filename=="gpemelianov_partdb.xlsx")

finaldat <- bind_rows(finaldat, tmpd)
finaldat %>% str

plotdat <- finaldat %>% 
  select(-c(id, link, filename, part_combination, partcomb)) %>% 
  mutate(value = as.numeric(value))

plotdat %>% str

datasummary <- plotdat %>% 
  group_by(indc, conc) %>% 
  summarise(mean=mean(value), n=n()) 

ggplot(datasummary, aes(x=conc, y=mean)) +
  geom_bar(stat="identity") +
  theme_bw()
```

```{r}
BBa_R0062

```

- 위 결과는 여러 사람이 모은 데이터가 아니고, 반복 측정된 데이터가 없어서 재현성을 확인할 수는 없음.

- 다른 part들에 대해서도 동일한 방법으로 분석을 수행할 수 있으며, 여러 사람이 참여해서 데이터가 충분히 많아질 경우 하나의 부품이 얼마나 많은 편차를 가지고 있는지에 대한 의미 있는 결과를 얻을 수도 있음.



## 연구 결과 4 : 홈페이지 만들기

link: <https://jinjulee119.github.io/researcheweb/>

-   R markdown 파일을 html로 compile하여 웹사이트의 각 탭을 생성함.

-   "My ResearchE Class Website"라는 이름의 홈페이지를 만들어 Home, About, Introduction 등 5개의 tab을 생성함.

---
title: "My ResearchE Class Website"
---

Hello, Website!

- 위와 같이 R markdown 파일을 만들고, knit로 html 파일을 생성함.

name: "My ResearchE Class Website"
navbar:
  title: "My ResearchE Class Website"
  left:
    - text: "Home"
      href: index.html
    - text: "About"
      href: about.html
      
- 위 내용으로 text file을 작성, _site.yml 파일로 저장함.

- 웹사이트의 각 탭에 필요한 내용을 작성할 수 있음.

- 예시
  Introduction : 생물학의 반복성과 재현성 극복을 위한 소프트웨어 (R, Rstudio, Rmarkdown, git) 활용, 협업 (data sharing), 합성생물학 데이터 수집 등
  Method & Results : 배운 내용들 정리 (ex. Rstudio, git, rmarkdown 사용법, 합성생물학 데이터 수집 방법 등), submenu를 만들어서 각 주제별로 Rmd 파일 만드는 것도 좋음
  Discussion

    

# 고찰

이곳은 고찰을 적는 곳 입니다. 이곳은 고찰을 적는 곳 입니다. 이곳은
고찰을 적는 곳 입니다. 이곳은 고찰을 적는 곳 입니다. 이곳은 고찰을 적는
곳 입니다. 이곳은 고찰을 적는 곳 입니다.

tmpdat2 \<- igem_obs %\>% full_join(igem_device, by=c("device_id"="id",
"filename"="filename")) %\>% drop_na()

tmpdat2 %\>% str

위 코드를 수행할 경우 drop_na() 코드로 인해 NA가 포함된 모든 row가
제거됨.

사용자에 따라 igem_obs의 promoter column이 없는 경우도 있고, strain이
비어있는 경우도 있기 때문에 위 코드 그대로 수행할 경우 tmpdat2가 0 obs.
of 15 variables, 15개의 column을 가지고 있지만 data가 없는 table로
만들어짐.

따라서 NA가 없는 column을 지정해주면 해당 column에서 NA가 있는 row만
제거해야 함.

tmpdat2 \<- igem_obs %\>% full_join(igem_device, by=c("device_id"="id",
"filename"="filename"))

위 코드를 수행할 경우 table of 146 obs. of 15 variables

tmpdat2 \<- igem_obs %\>% full_join(igem_device, by=c("device_id"="id",
"filename"="filename")) %\>%
select(id,strain,indc,conc,concunit,value,valunit,incubhr,incubtemp,device_id,device_name,part_combination,filename)
%\>% drop_na()

위 코드를 수행할 경우 table of 115 obs. of 13 variables 생성됨.
